臺灣高等法院民事判決　　　　　　　　　100年度上字第483號
上　訴　人　陳永林
訴訟代理人　林楊鎰律師
被　上訴人　胡瑞洋
訴訟代理人　蘇明淵律師
上列當事人間請求損害賠償事件，上訴人對於中華民國100年2月
25日臺灣桃園地方法院99年度重訴字第187號第一審判決提起上
訴，經本院於100年11月22日言詞辯論終結，判決如下：
    主      文
上訴駁回。
第二審訴訟費用由上訴人負擔。
    事實及理由
一、被上訴人主張：原審被告張瑋倫受僱於上訴人經營之清心福
    全飲料店，於民國98年4月8日下午4時許，騎乘車牌號碼YCF
    -150號重型機車外送飲料，沿桃園縣楊梅鎮永平工商旁小路
    下坡往永平路由西往東方向行駛，行經永平路480號永平工
    商前下坡路段時，本應注意後車與前車之間應保持隨時可煞
    停之距離，且應注意車前狀況，隨時採取必要之安全措施，
    而當時天候晴、日間自然光線、路面無缺陷、視距良好，無
    不能注意之情事，竟疏未注意，貿然直行追撞同向車道前方
    被上訴人所騎乘之車牌號碼IUI-372號重型機車，致被上訴
    人受有顱內出血併左側肢體活動功能障礙之傷害。被上訴人
    因上開傷害支出醫藥費用新臺幣（下同）17萬5,976元。再
    被上訴人原為技術員，任職於瑋斌企業股份有限公司(下稱
    瑋斌公司)，每月薪資為3萬3,200元，受傷時為35歲，至65
    歲退休時尚有30年之勞動能力，張瑋倫應賠償被上訴人勞動
    損失1,195萬2,000元。又被上訴人至醫院進行治療及復健支
    出停車費用7,990元，且自98年4月8日起至99年4月3日止，
    共聘全日看護352日，以每日2,200元計算，計支出77萬4,40
    0元，另自99年4月3日起皆由父親照顧，至100年4月2日止，
    半日看護費用為80萬3,000元。被上訴人因本件車禍身心皆
    受鉅大傷害，爰請求精神慰撫金150萬元。共計為1,521萬3,
    366元，扣除已領取之強制險13萬1,617元後，張瑋倫尚應賠
    償被上訴人1,508萬1,749元。張瑋倫於本件車禍發生時未滿
    20歲，為限制行為能力人，依民法第187條第1項規定，其母
    即原審被告黃靖驊自應與張瑋倫負連帶賠償責任。另張瑋倫
    係於執行職務時不法侵害被上訴人之權利，其僱用人即上訴
    人亦應與張瑋倫連帶負損害賠償責任等語。爰依民法第184
    條第1項前段、第187條第1項及第188條規定，求為判命(一)張
    瑋倫、黃靖驊應連帶給付被上訴人1,508萬1,749元及自99年
    7月19日民事補充起訴理由狀繕本送達黃靖驊翌日起至清償
    日止，按年息5%計算之利息；(二)張瑋倫及上訴人應連帶給付
    被上訴人上開金額及自99年7月19日民事補充起訴理由狀繕
    本送達黃靖驊翌日起至清償日止，按年息5%計算之利息；(三)
    張瑋倫、黃靖驊及上訴人如任一人為給付，其餘之人於給付
    範圍內同免給付義務等語。(原審判決：(一)張瑋倫、黃靖驊
    應連帶給付被上訴人595萬7,406元及自99年8月9日起至清償
    日止，按年息5%計算之利息；(二)張瑋倫、上訴人應連帶給付
    被上訴人595萬7,406元及自99年8月9日起至清償日止，按年
    息5%計算之利息；(三)前2項如任一人為給付，其他人於其給
    付範圍內同免給付義務；並駁回被上訴人其餘之訴。)並對
    於上訴人之上訴，答辯聲明：上訴駁回。（本件上訴人之上
    訴為無理由，詳如後述，其上訴之效力不及於連帶債務人張
    瑋倫，張瑋倫、黃靖驊及被上訴人就其敗訴部分，並未聲明
    不服，該部分業已確定。）
二、上訴人則以：上訴人對受僱人即張瑋倫平日即再三叮嚀及要
    求騎乘機車外送時，須遵守交通規定，而張瑋倫本身亦領有
    機車駕照，上訴人對受僱人之選任及職務執行之監督，已盡
    相當之注意，毋庸負僱用人之連帶賠償責任。被上訴人請求
    自98年8月13日起至100年4月2日止之看護費用，並無證據，
    請求之精神慰撫金亦屬過高，且本件車禍發生時，被上訴人
    並未將安全帽上之帽扣扣緊，以致損害加重擴大，被上訴人
    與有過失，應減免被上訴人之賠償責任等語，資為抗辯。並
    對原判決命其給付部分，聲明不服，提起上訴，上訴聲明：
    (一)原判決不利於上訴人部分廢棄。(二)開廢棄部分，被上訴人
    在第一審之訴及假執行之聲請均駁回。
三、被上訴人主張張瑋倫受僱於上訴人經營之清心福全飲料店擔
    任店員，業務範圍包含飲料之外送服務，張瑋倫於98年4月8
    日下午4時許，騎乘車牌號碼YCF-150號重型機車外送飲料，
    沿桃園縣楊梅鎮永平工商旁小路下坡往永平路由西往東方向
    行駛，行經永平路480號永平工商前下坡路段時，本應注意
    後車與前車之間應保持隨時可煞停之距離，應注意車前狀況
    ，並隨時採取必要之安全措施，而當時天候晴、日間自然光
    線、路面無缺陷、視距良好，並無不能注意之情事，竟疏未
    注意，貿然直行追撞同向車道前方被上訴人所騎乘之車牌號
    碼IUI-372號重型機車，致被上訴人受有顱內出血併左側肢
    體活動功能障礙之傷害，張瑋倫因上開業務傷害犯行，經原
    審交通法庭以98年度壢交簡字第3490號刑事簡易判決判處有
    期徒刑3月確定等事實，業據其提出身心障礙手冊(原審附民
    卷4頁)、診斷證明書、上開刑事簡易判決書(含檢察官聲請
    簡易判決處刑書)(以上見原審卷46、62-66頁)為證，並經本
    院調閱上開刑事案卷核對無訛，應堪信為真實。
四、被上訴人主張上訴人應負僱用人之連帶賠償責任等語，而上
    訴人就原審判決認被上訴人請求之醫藥費用17萬5,976元、
    勞動能力損失503萬0,530元、治療及復健所支出停車費用7,
    900元之數額，並不爭執，僅就其對張瑋倫之選任及監督職
    務之執行，已盡相當之注意、被上訴人請求自98年8月13日
    起至100年4月2日止之看護費、被上訴人就損害之擴大與有
    過失、請求之慰撫金過高部分為爭執（本院卷40頁反面），
    並以前開情詞置辯，茲就上訴人爭執之部分，論述如下：
  (一)上訴人對於張瑋倫之選任及監督職務之執行，是否已盡相當
    之注意？
  1.按受僱人因執行職務，不法侵害他人之權利者，由僱用人與
    行為人連帶負損害賠償責任；但選任受僱人及監督其職務之
    執行，已盡相當之注意或縱加以相當之注意而仍不免發生損
    害者，僱用人不負賠償責任，民法第188條第1項定有明文。
    又使用主對於被用人執行業務本負有監督之責，此項責任，
    並不因被用人在被選之前，已否得官廳之准許而有差異，蓋
    官廳准許，係僅就其技術以為認定，而其人之詳慎或疏忽，
    仍屬於使用主之監督範圍，使用主漫不加察，竟任此性情疏
    忽之人執行業務，是亦顯有過失，由此過失所生之侵權行為
    ，當然不能免責。法律上所謂僱用主必須注意之趣旨，係預
    防受僱人執行業務發生危害之意，故注意範圍，除受僱人之
    技術是否純熟而外，尚須就其人之性格是否謹慎精細亦加注
    意，蓋性格狂放或粗疏之人執此業務，易生危害乃意中之事
    (最高法院18年上字第2041號、20年上字第568號判例參照)
    。另僱用人主張選任受僱人及監督其職務之執行，已盡相當
    之注意，而主張不負賠償責任者，按諸民事訴訟法第277條
    規定，應由僱用人就其主張之事實，負舉證之責。
  2.被上訴人主張張瑋倫受僱於上訴人，張瑋倫撞傷被上訴人時
    係執行外送飲料職務之事實，為上訴人所不爭執，是被上訴
    人主張上訴人應依民法第188條第1項前段規定與張瑋倫連帶
    負損害賠償責任，即屬有據。
  3.上訴人雖辯稱其根據張瑋倫所提供之學經歷、家境清苦努力
    好學、無不良紀錄、嗜好等情及政府所認可之駕駛執照，始
    僱用張瑋倫，考量現今社會情況及目前一般飲料店聘請人員
    外送服務之條件，大學生之知識程度及政府許可之證照，一
    般飲料店均會加以聘用，其選任張瑋倫時，於客觀上應可認
    已盡其注意義務，張瑋倫於飲料店工作時認真及謹慎，不曾
    有任何疏失情況，又上訴人平常就有宣導交通安全及衛生管
    理，並於飲料店內牆上貼注意安全等標語，要求在市區內車
    速要低於40公里，平時對每一員工，一再提醒及宣導工作安
    全，尤其外送人員更一再叮嚀外出之交通安全，本件事故發
    生於下午4時，非外送尖峰時間，其亦未要求外送員工於一
    定時間內送達或其他任何超速及其他不合理之要求，是應認
    於現時之社會環境及標準下，對張瑋倫職務之執行，已盡監
    督義務，不應負賠償責任云云，並援引證人即其所僱副店長
    周美遠及張瑋倫之證詞為證。惟查，張瑋倫受僱上訴人時為
    學生，並有機車駕駛執照，固為被上訴人所不爭執，惟在學
    學生或其家境清苦等情，為其學習及家庭背景，或為其打工
    之緣由，而駕駛執照，則為政府就張瑋倫之駕駛技術認定其
    得於道路上騎用機車而已，尚不足以上開情事，認其適合擔
    任飲料店外送人員之工作。證人周美遠雖於本院證稱：我比
    張瑋倫早受僱，當時是工讀生，負責泡荼，張瑋倫是泡茶兼
    外送，上訴人面試時有問有無駕照，因為我沒有駕照，所以
    泡茶；平均一天要跑五、六十家外送，中午外送比較多，下
    午沒有什麼外送，當初店裡應該有五、六個工讀生，上訴人
    都在店裡，有時候在廚房泡茶或外送；上訴人有要求安全及
    衛生，例如廚房要小心熱水，外送要騎慢一點，不要騎太快
    等，大家在時上訴人會下來講，平常時候就講；員工包括工
    讀生外送被開罰單如何處理，我不知道，還沒有被開過，現
    在有規定開罰單要自己處理，97年間沒有發生過，應該要自
    己處理；店裡有規定，有貼在牆壁上，規定的內容包括罰單
    要自己處理，騎車在市區內時速要40公里，大卡車經過要讓
    大卡車，騎巷子內要騎慢一點，規定還蠻多的；外送工讀生
    要有駕照，店長(即上訴人)會看一下會不會騎比較快，如果
    騎比較快，就不適合，看那個人騎的車有沒有改過；張瑋倫
    面試時沒有參與，與他每天工作時間有重疊，張瑋倫何時到
    職，我不了解；張瑋倫撞傷人那天，牆壁上已經掛上守則，
    應該我一進去（受僱）時就有了；張瑋倫出事當天，店裡有
    三個外送工讀生等語（本院卷53頁反面至56頁正面)。張瑋
    倫則於本院證稱：於97年12月至98年4月在上訴人店裡擔任
    工讀生，上訴人跟我面試，面試說需要有駕照，工作時間為
    上午11點到下午5點，一天外送大約有10幾趟，外送尖峰時
    間是午餐10點到1點或下課時間3點到5點，上訴人沒有規定
    多久時間內送到，但是我會儘快，我任職當時店內有四到五
    位工讀生，外送是我跟另外一個男生，我在的時候沒有看到
    上訴人外送，上訴人幾乎每天都在店內，店內生意還不錯，
    一天賣三至五百杯沒有問題；不認識周美遠，好像有這一位
    ；上班時上訴人有說外送要注意安全等類的話，牆壁上好像
    有貼注意安全標語或相關文書，外送前上訴人在的話，會特
    別叮嚀，沒有集合起來宣導安全；面試時上訴人沒有問過騎
    機車有沒有發生過車禍的問題；牆壁上貼的大概是交通安全
    之類的文書；店裡沒有明說外送要什麼時候送到，只是有時
    候外送會積在一起，所以當然是愈快愈好，快點回來還可以
    再送下一趟，我覺得這是作服務業應該有的精神，是我自己
    認為的；被開罰單自己處理，上訴人會知道，因為車子是上
    訴人的；上訴人除了說注意交通安全，沒有具體的叮嚀；面
    試時上訴人有看身分證、駕照，當時重考大學中，上訴人知
    道；在本件車禍前，有被人撞過一次，自己摔車大概一次，
    摔車的事，上訴人沒問這個問題，他也不知道等語（本院卷
    71頁反面至73頁反面)。由上開周美遠及張瑋倫之證詞，雖
    可知上訴人平常有要求外送工讀生機車騎慢一點，牆壁上亦
    貼有注意交通安全等標語或文書，惟依張瑋倫所證上訴人面
    試時，僅看其身分證及駕照，並無詢問張瑋倫有無發生過車
    禍？有無自行摔車？顯見其僅以張瑋倫有無駕照為憑，未注
    意張瑋倫過往之駕駛經驗，甚至駕駛之習慣，已難認上訴人
    就選任張瑋倫已盡相當之注意，周美遠雖證稱上訴人面試時
    會看應徵者會不會騎的比較快，及其機車有無改裝等情，但
    亦證稱未參與張瑋倫之面試，張瑋倫何時到職，亦不了解等
    語，其證詞自非得為上訴人選任張瑋倫時已盡相當注意之證
    明。又張瑋倫證稱其一天外送有十幾趟，尖峰時間為上午10
    時至下午1時及下午3時至5時，外送工讀生只有二人，其有
    將外送飲料積在一起，快速送達，快點回來，以便再送下一
    趟之情形，而依周美遠及張瑋倫所證上訴人平常均在店內，
    張瑋倫上開執行職務情形，應為上訴人所知悉，按將外送飲
    料積在一起，又欲快速送達，以便快點回來，再送下一趟，
    按多人叫外送飲料，叫送之時間有前有後，地點也不一，積
    在一起在送，為免客戶抱怨，只能藉由提高車速為之，車速
    提高，發生事故之機率自然提高，上訴人自難諉為不知，上
    訴人未能在工作之分配上避免張瑋倫為求快速送貨而有疏忽
    交通安全情事，亦難認其就張瑋倫職務執行之監督，已盡相
    當之注意。至於上訴人雖稱下午3時至5時非尖峰時間，惟3
    時至5時確為學校下課時間，學生下課時叫送飲料，甚為常
    見，張瑋倫所述應較可採，況張瑋倫既有將外送飲送積在一
    起，並快速送達之情形，必提高車速始能為之，此點與上開
    時段是否為尖峰時間無關，蓋在尖峰時間已須提高車速為之
    ，則非尖峰時間，為免先叫送之客戶抱怨，更須提高車速，
    始能為之。是上訴人辯稱其對張瑋倫之選任及監督其職務之
    執行，已盡相當之注意，無須負僱用人連帶賠償責任云云，
    尚非足採。
  (二)被上訴人請求自98年8月13日起至100年4月2日止之看護費有
    無理由？
  1.按不法侵害他人之身體或健康者，對於被害人因此增加生活
    上之需要時，應負損害賠償責任，民法第193條第1項著有明
    文。次按親屬代為照顧被害人之起居，固係基於親情，但親
    屬看護所付出之勞力並非不能評價為金錢，雖因二者身分關
    係而免除被害人之支付義務，惟此種基於身分關係之恩惠，
    自不能加惠於加害人，故由親屬看護時雖無現實看護費之支
    付，仍應認被害人受有相當於看護費之損害，得向上訴人請
    求賠償，始符公平原則(最高法院94年度台上字第1543號判
    決參照)。
  2.被上訴人主張其因本件傷害自98年4月8日起至100年4月2日
    止需他人全日看護，每日看護費2,200元，共計157萬7,400
    元，並提出有限責任台北市永康照顧服務勞動合作社工作聘
    證明書為證(原審卷100-105頁)，原審依怡仁綜合醫院99年7
    月12日敏怡(歷)字第20100048號函(原審卷55-56頁)、天成
    醫院99年8月2日天成事字第099082號函(原審卷57-58頁)，
    認被上訴人自98年4月8日起至同年6月21日止，需他人全日
    看護，自98年6月22日起至100年4月2日止，需他人半日看護
    ，並以上訴人不爭執之每日看護費2,200元計算(原審卷115
    頁正面)，認被上訴人得請求之看護費共計88萬元（計算式
    ：2,200X75+1,100X650＝880,000）。上訴人就其中自98年4
    月8日起至同年6月21日止，需他人全日看護，自98年6月22
    日起至98年8月12日止，需他人半日看護部分，即22萬2,200
    元(計算式：2,200X75+1,100X52=222,200)部分，並不爭執
    。僅否認被上訴人自98年8月13日起至100年4月2日有需他人
    半日看護之必要。查，依上開怡仁綜合醫院函文所載：「1.
    病患（即被上訴人）於99年5月18日至本院初診，至本院初
    診之前已於其他醫院處理顱內損傷完畢，病情穩定後至本院
    門診安排復健治療。2.根據病患到本院時病情判斷，病患之
    顱內損傷已過黃金治療時情，病情大致固定，只會有少許進
    步，不會有大幅進展，日後將持續維持左半癱瘓，左上肢無
    法從事任何工作，左下肢藉助輔具可勉強跛行，日常生活將
    持續需他人部分協助。」可知被上訴人於復健中病情僅有少
    許進步，日後將持續維持左半癱瘓，左上肢無法從事任何工
    作，左下肢藉助輔具可勉強跛行，日常生活將持續需他人部
    分協助，此為99年7月間之情況。證人即被上訴人之父胡溢
    恩於本院證稱：被上訴人出院後由我照顧，他目前左手、左
    腳無法操作，洗澡背後無法洗，穿衣服也要人家幫忙，行走
    方面有輔助器，慢慢可以走，家裡是一、二樓透天，他住二
    樓，用輔助器被上訴人可以自行上下樓，比較吃力的是他無
    法工作，因為左手無法用力、拿東西，只能用右手吃飯、處
    理事情，在家裡除了上述外都還好，外出的話一定要有人載
    ，目前都還在作復健；我無法外出工作，因為三餐都要我煮
    給他吃，我偶爾會去社區作志工；最主要工作是準備三餐給
    他吃，我太太不在了，三餐、洗衣服都是我一個人做等語(
    本院卷52頁反面至53頁正面)。按所謂日常生活照護，即係
    食衣住行之日常生活照顧，依上開怡仁綜合醫院函文及胡溢
    恩之證詞，足見被上訴人確有需他人照顧之必要，且現由其
    父照顧中，是按諸前開1.之說明，其請求自98年8月13日起
    至100年4月2日半日看護費，係屬有據。
  3.上訴人雖辯稱被上訴人並未提出證據證明，而胡溢恩為被上
    訴人之父，其證詞之真實性，令人質疑，看護費有無必要涉
    及專業性之認定云云。惟查，上開怡仁綜合醫院之函文已認
    被上訴人將維持左半部癱瘓，日常生活將持續需他人部分協
    助，被上訴人主張其需他人半日看護照顧，並非無據。又按
    證人為不可代替之證據方法，如果確係在場聞見待證事實，
    而其證述又非虛偽者，縱令證人與當事人有親屬、親戚或其
    他利害關係，其證言亦非不可採信(最高法院53年台上字第
    2673號判例意旨參照)。本件被上訴人由其父胡溢恩照顧，
    被上訴人現況為胡溢恩所親自見聞，其證詞自屬可採，上訴
    人並未指出胡溢恩之證詞有何虛偽不實之處，其徒以胡溢恩
    為被上訴人之父，而質疑其證詞之真實性，並非足取。又被
    上訴人依怡仁綜合醫院函文及胡溢恩之證詞，證明其自98年
    8月13日起至100年4月2日需他人半日看護照顧，上訴人否認
    之，自應舉反證推翻之，然其未舉證證明，僅稱被上訴人有
    無看護費之必要，涉及專業之認定云云，亦無足採。
  (三)被上訴人請求之慰撫金是否適當？
  1.按不法侵害他人之身體、健康者，被害人雖非財產上之損害
    ，亦得請求賠償相當之金額，民法第195條第1項前段定有明
    文。又受僱人因執行職務，不法侵害他人身體、健康，請求
    受僱人及其僱用人連帶賠償相當金額之慰撫金時，法院對於
    慰撫金之量定，應斟酌該受僱人及應負連帶賠償責任之僱用
    人，並被害人之身分、地位及經濟狀況等關係定之(最高法
    院76年台上字第1908號判例參照)。
  2.查被上訴人為勤益技術學院二技畢業，發生車禍前於訴外人
    瑋斌公司擔任技術員，月薪約3萬2,000元，為其所自陳(原
    審卷60頁反面、145頁)，並有汽車一輛，有其98年2、3月份
    薪資條及其財產所得調件明細表在卷可查(原審卷22-27、81
    頁)。上訴人則為高職畢業，開設清心福全飲料店，營業額
    每月約20至30萬元，扣除成本，利潤約3、4萬元，亦據其陳
    明在卷(原審卷145頁反面)，並有汽車一輛及約11萬元之投
    資，有其財產所得調件明細表在卷可憑(原審卷33-39頁)。
    張瑋倫則就讀嶺東科技大學，尚未畢業，無其他財產，僅有
    少許打工所得，亦為其所自陳(原審卷132頁正面)，並有其
    財產所得調件明細表在卷可按(原審卷30-32頁)。爰審酌張
    瑋倫因一己之疏失，造成被上訴人左半邊癱瘓，除需持續復
    健外，無法正常工作，並需他人照顧食衣住行，致其身心受
    有鉅大痛苦及兩造、張瑋倫上開學歷、經濟等一切狀況，認
    被上訴人請求之精神慰撫金以100萬元為適當，逾該數額之
    請求，即有未當。上訴人抗辯100萬元之慰撫金仍屬過高云
    云，亦無足取。
  (四)被上訴人就損害之擴大是否與有過失？
  1.按當事人主張有利於己之事實者，就其事實有舉證之責任，
    民事訴訟法第277條前段定有明文。又損害之發生或擴大，
    被害人與有過失者，法院得減輕賠償金額，或免除之，民法
    第217條第1項固亦有明文。惟按諸上揭舉證責任之規定，賠
    償義務人主張被害人就損害之發生或擴大與有過失者，應就
    其主張被害人與有過失之事實，負舉證之責。
  2.上訴人辯稱被上訴人未扣緊安全帽帽扣，就損害之擴大與有
    過失云云，並以刑事案卷所附車禍現場之照片及張瑋倫之證
    詞為證。惟查，本院調閱臺灣桃園地方法院98年度偵字第20
    508號偵查卷卷附本件車禍現場照片所示，被上訴人當時所
    戴安全帽雖掉落於地上(該案卷23、24、27頁)，然被上訴人
    係遭張瑋倫撞擊而摔落地上，受傷之部位又在頭部，顯然頭
    部先著地，則被上訴人所戴之安全帽，縱扣緊帽扣，亦有可
    能因撞擊而脫落，且縱安全帽未脫落，因頭部先著地，亦有
    可能致顱內出血，此為吾人日常生活上可得之經驗，上訴人
    以被上訴人之安全帽掉落於車禍現場，辯稱被上訴人未扣緊
    安全帽扣云云，尚非足採。又張瑋倫雖於原審及本院陳稱被
    上訴人未扣帽扣云云，然本院遍觀上開偵查案卷，其於事發
    當日即98年4月8日及其後98年8月20日於桃園縣楊梅分局交
    通處理小組訊問時，並未為上開陳述，於檢察官偵查中，亦
    未為上開陳述，其於警訊及偵查中僅稱被上訴人臨時突然煞
    車致其追撞等語，且其為原審被告，立場本與被上訴人對立
    ，其所稱被上訴人未扣安全帽帽扣云云，在無其他證據證明
    下，尚難遽予採信。此外，上訴人復未提出其他證據證明被
    上訴人於本件事故發生時，未扣緊安全帽帽扣，其辯稱被上
    訴人就損害之發生，與有過失云云，即非可採。
五、被上訴人請求因本件傷害支出醫療費用17萬5,976元、停車
    費用7,900元部分，業據其提出醫療費用單據及統一發票為
    證(原審卷67-79、82-99頁)，並為上訴人所不爭執（原審卷
    131頁反面)。再被上訴人於本件車禍後，曾向勞工保險局申
    請失能給付，經勞工保險局審查失能程度符合失能給付標準
    附表第2-4項即「中樞神經系統機能遺存顯著失能，終身僅
    能從事輕便工作者」，失能等級為7級，以各殘廢等級喪失
    或減少勞動能力比率表所載殘廢等級7級為喪失勞動能力程
    度69.21%計算，有勞工保險局99年12月10日保給核字第0990
    31029040號函在卷足憑(原審卷156-158頁)，上訴人於原審
    亦同意以此標準作為喪失勞動能力之計算依據(原審卷155頁
    反面)，原審認被上訴人每月之工作損失應為2萬2,978元，
    其為63年1月2日生之人，自98年4月8日車禍發生起算迄退休
    年齡65歲止，尚可工作29年8個月又25日，則減少勞動能力
    之損害，依霍夫曼式計算法扣除中間利息（首期給付不扣除
    中間利息），核計此部分損失之金額為503萬0,530元【計算
    式：(22,978X218.00000000+(22,978X0.00000000)X0.00000
    000)=0000000.000000000，其中218.00000000為月別單利(5
    /12)%第356月霍夫曼累計係數，0.00000000為未滿一月日數
    折算月數之比例，0.00000000為月別單利(5/12)%第357月霍
    夫曼單期係數】，上訴人就此金額，亦不爭執。合計被上訴
    人得請求之醫療費用17萬5,976元、停車費用7,900元、看護
    費88萬元、工作損失503萬0,530元、精神慰撫金100萬元，
    為709萬4,406元(計算式：175,976+7,900+880,000+5,030,5
    30+1,000,000=7,094,406)。又被上訴人自承已領取汽車強
    制責任保險金108萬元，及已收受張瑋倫5萬7,000元之賠償(
    原審卷132頁正面及反面、145頁)。經扣除上開金額後，被
    上訴得請求之金額為595萬7,406元(計算式：7,094,406-1,0
    80,000-57,000=5,957,406)。
六、復按給付無確定期限者，債務人於得請求給付時，經其催告
    未為給付，自受催告時起，負遲延責任；其經債權人起訴而
    送達訴狀者，與催告有同一效力；遲延之債務，債權人得請
    求依法定利率計算之遲延利息，民法第229條第2項、第233
    條第1項前段亦有明文。本件兩造並未約定給付之日期，依
    其性質屬給付無確定期限，上訴人應自受催告時起，負遲延
    責任，是被上訴人請求自其99年7月19日民事補充起訴理由
    狀繕本送達原審被告黃靖驊之翌日即99年8月8日(原審卷111
    頁、114頁反面、162頁正面)起至清償日止，按年息5%計算
    之利息，亦屬有據。(查原審送達予追加被告黃靖驊之民事
    補充理由狀繕本，係於99年7月28日寄存於草湳派出所，參
    諸最高法院94年7月5日94年度第1次庭長、法官會議決定，
    上開寄存送達於99年8月7日發生送達效力，其翌日應為同月
    8日，原審誤為同月9日，顯有錯誤。)
七、綜上所述，被上訴人依民法第184條第1項前段、第188條第1
    項前段規定，請求上訴人應與原審被告張瑋倫連帶給付595
    萬7,406元，及自99年8月8日起至清償日止，按年息5%計算
    之利息之範圍內，為有理由，應予准許。逾上開範圍之請求
    ，為無理由，應予駁回，該部分假執行之聲請，亦失所附麗
    ，應併予駁回。原審就上開應准許部分，判命上訴人給付上
    開本金，及自99年8月9日起至清償日止，按年息5%計算之利
    息，並依兩造之聲請，為附條件准、免假執行之宣告。上訴
    意旨就此部分，指摘原判決不當，求予廢棄改判，為無理由
    ，應駁回其上訴。至於上開法定遲延利息之起算日錯誤部分
    ，係屬誤寫、誤算之顯然錯誤，應由原審更正之。
八、本件事證已明，兩造其餘攻擊防禦方法及未經援用之證據，
    經審酌後，認均與前開結論不生影響，爰不予一一論述，併
    此敘明。
九、據上論結，本件上訴為無理由，依民事訴訟法第449條第1項
    、第78條，判決如主文。
中    華    民    國   100    年    12    月    6     日
                    民事第六庭
                        審判長法  官  蔡燉
                              法  官  周美雲
                              法  官  劉坤典
正本係照原本作成。
如不服本判決，應於收受送達後20日內向本院提出上訴書狀，其
未表明上訴理由者，應於提出上訴後20日內向本院補提理由書狀
（均須按他造當事人之人數附繕本）上訴時應提出委任律師或具
有律師資格之人之委任狀；委任有律師資格者，另應附具律師資
格證書及釋明委任人與受任人有民事訴訟法第466條之1第1項但
書或第2項（詳附註）所定關係之釋明文書影本。如委任律師提
起上訴者，應一併繳納上訴審裁判費。
中    華    民    國   100    年    12    月    7     日
                              書記官  劉育妃
附註：
民事訴訟法第466條之1（第1項、第2項）：
對於第二審判決上訴，上訴人應委任律師為訴訟代理人。但上訴
人或其他法定代理人具有律師資格者，不在此限。
上訴人之配偶、三親等內之血親、二親等內之姻親，或上訴人為
法人、中央或地方機關時，其所屬專任人員具有律師資格並經法
院認為適當者，亦得為第三審訴訟代理人。